最高法院民事判決　　　　　　九十四年度台上字第一八一五號
　　上　訴　人　丙 ○ ○
　　　　　　　　丁○○○
　　共　　　同
　　訴訟代理人　蘇 新 竹律師
　　　　　　　　張 清 富律師
　　被 上訴 人　甲 ○ ○
　　　　　　　　　　　　　號
　　　　　　　　乙○○○
上列當事人間請求損害賠償事件，上訴人對於中華民國九十三年
二月十一日台灣高等法院高雄分院第二審判決（九十一年度上字
第一一號），提起上訴，本院判決如下：
    主  文
原判決關於命上訴人連帶給付及負擔訴訟費用部分廢棄，發回台
灣高等法院高雄分院。
    理  由
本件被上訴人主張：上訴人之子劉育丞（民國七十一年八月七日
生）於八十九年七月十二日凌晨一時許，無照駕駛上訴人丁○○
○所有車牌號碼Ｐ三－三○九五號自用小客車至高雄縣岡山鎮○
○路九七號伊子曾國欽住處，搭載曾國欽及訴外人朱俊偉至台南
訪友，於同日凌晨二時二十分許，行經台南往高雄省道台一線三
八八．七公里處，因車速過快，失控撞及路中安全島翻覆肇事，
致渠三人死亡。上訴人為劉育丞之法定代理人，依民法第一百九
十一條之二、第一百八十七條第一項規定，對伊所受損害應連帶
負賠償之責等情。求為命上訴人連帶給付被上訴人甲○○新台幣
（下同）一百七十六萬八千八百五十一元、乙○○○一百四十八
萬八千六百二十七元，及均加付法定遲延利息之判決（未繫屬本
院部分不予贅述）。
上訴人則以：系爭車禍發生時，係由曾國欽駕駛系爭汽車，劉育
丞並無過失，被上訴人不得請求伊賠償損害等語，資為抗辯。
原審以：系爭車禍發生時，車上乘員未繫安全帶，第一次撞擊點
在道路中央安全島末端，遺有煞車痕九七．四公尺，第二次撞擊
點在北上車道路旁之消防栓，留有刮地痕四六公尺，第三次撞擊
點在台南縣仁德鄉○○村○○路○段一七四號總聖公司前之芒果
樹，肇事後，車體翻覆四輪朝上，劉育丞屍體與安全島垂直，朱
俊偉屍體及後座椅掉落於總聖公司工廠內，曾國欽則倒臥車旁，
有道路交通事故調查報告表可稽。證人即處理系爭車禍之警員謝
汶廷證稱：伊到現場時，曾國欽已被消防車送至醫院急救，伊聽
消防人員說曾國欽人一半在車內，一半在車子前座之乘客座。目
擊證人施清杰證稱：伊看到系爭汽車車速很快，先撞到安全島，
翻覆滑行撞倒消防栓，再撞到樹木才停下來，伊前往查看，發現
車子翻倒四輪朝上，有一個受傷者倒在翻倒車子的右前門旁呻吟
，伊即去報案，交通事故調查報告表上之Ｃ（即曾國欽）是在車
門外，不是在車內各等語。經現場測量結果，劉育丞、朱俊偉陳
屍位置距第一撞擊點在四十公尺以上，第二撞擊點消防栓距第三
撞擊點芒果樹十三．一公尺，第三撞擊點至系爭汽車停止位置之
距離為十二公尺。系爭汽車撞擊安全島後，依經驗法則，應不致
使車內乘員及座椅被拋出四十公尺以外，法務部法醫研究所鑑定
結果，認劉育丞、朱俊偉於第一次撞擊時即被拋出車外，難認可
採，上訴人辯稱：劉育丞於第一次撞擊時即飛出車外十餘公尺云
云，亦不足取。系爭汽車應係撞擊安全島後，向左傾倒滑行四十
六公尺，撞及第二撞擊點消防栓後，車身翻覆四輪朝上，再撞及
芒果樹後，車身轉向滑行十二公尺後停止，此時駕駛座因車身翻
轉而靠路中央側，於第三次撞擊時，駕駛人被拋出十公尺左右至
道路中央，故倒臥於道路中央安全島旁之劉育丞應係駕駛人，而
坐在駕駛座右側之曾國欽則被拋出，身體一部分仍在駕駛座右座
之乘客座，一部分在車外。劉育丞之致死創傷係胸腹撞傷，其右
胸第四、五、六、七、八、九肋骨骨折及凹陷，有海綿狀反彈，
其身高一八二公分，前胸撞擊點與其身高相符，足徵劉育丞係因
前胸撞及駕駛盤致肋骨骨折，法務部法醫研究所未注意及此，其
鑑定結果，難認正確。至曾國欽身體一部在車內，一部在車外，
系爭汽車經多次撞擊翻覆，曾國欽之腹部可能因此受傷，不能執
此即認其係遭方向盤撞擊受傷。另證人蘇曉薇之證言證明力薄弱
，不足以推翻上述說明，亦非可採。從而，被上訴人依侵權行為
法則，請求上訴人連帶賠償伊所受損害，自屬有據。甲○○主張
：伊為曾國欽支出殯葬費三十六萬四千二百元等語，已據提出收
據為證，均屬習俗所必要之費用，自得請求賠償。甲○○係四十
八年六月十日生，於系爭車禍發生時，尚有餘命二十九年，自其
年滿六十歲起，有十二年之受扶養期間，以八十八年所得稅扶養
父、母寬減額每人每年十萬八千元計算，依霍夫曼計算法扣除中
間利息，由其子女三人平均分擔，其得請求之扶養費損害計二十
萬四千六百五十一元。乙○○○係四十八年九月十六日生，於系
爭車禍發生時，尚有餘命三十五年，自其年滿六十歲起，有十八
年之受扶養期間，依上標準及方法計算其所受扶養費損害為二十
八萬八千六百二十七元。被上訴人遭喪子之痛，其請求上訴人給
付慰撫金，並無不合。審酌兩造之身分、地位及經濟能力，其慰
撫金額各以一百二十萬元為適當。綜上，被上訴人請求上訴人連
帶給付甲○○一百七十六萬八千八百五十一元，乙○○○一百四
十八萬八千六百二十七元及均加付法定遲延利息，洵屬正當，應
予准許。爰就此部分廢棄第一審所為被上訴人不利之判決，改判
如其聲明。
查系爭汽車撞及安全島（第一撞擊點）時，遺有煞車痕長達九七
．四公尺（見第一審卷四六頁道路交通事故調查報告表），足徵
其車速甚快，法務部法醫研究所鑑定結果，認系爭汽車第一次斜
向左撞路中安全島之撞擊力非常大，依慣性定律，劉育丞由車內
車右方飛出車外，坐在駕駛座者雙手扶方向盤，位移可能較小，
在撞擊時，常胸腹部受撞，雙下肢較易受傷。曾國欽腹內有脾臟
破裂出血，雙下肢多處擦傷，劉育丞雙下肢未受傷，研判結果，
認為曾國欽駕駛的機會較高等語（見第一審卷一五三至一五五頁
），似與事理無違。原審未查明劉育丞雙下肢有無受傷，復未經
鑑定，即認該次撞擊不致使劉育丞被拋落至其陳屍位置，進而認
上開鑑定結果為不足採，尚嫌速斷。次查證人施清杰證稱：系爭
車禍發生時，伊看到系爭汽車翻倒四輪朝上，曾國欽倒在翻倒車
子的右前門旁，是在車門外，不是在車內等語（見第一審卷五八
、五九頁）。系爭汽車翻覆後，其車身之右側，即為駕駛座側，
該證人所稱「曾國欽倒在翻倒車子的右前門旁」究係指駕駛座抑
乘客座側？亦待澄清。又證人即處理系爭車禍之警員謝汶廷證稱
：伊到達現場時，曾國欽已由消防隊送醫急救，伊聽消防分隊吳
榮輝說，曾國欽在右前乘客座，上半身伸出車窗外，下半身在車
內云云（見第一審卷七０、七三頁、原審卷(一)一三四頁），與證
人施清杰證述上情不符；而證人吳榮輝證稱：伊至現場時，曾國
欽伏臥在車旁，有無在車內，伊不太記得，當時車已翻覆，伊
不知曾國欽在駕駛座或乘客座旁等語（見第一審卷九九頁），倘
若非虛，則謝汶廷上開證言，是否可採，即待研求。復查證人蘇
曉微證稱：系爭車禍發生當日凌晨一、二時許，劉育丞有至伊工
作之檳榔攤，離去時，劉育丞係坐在駕駛座之右側座位等語（見
第一審卷六一頁），原審認該證人之上開證言證明力較弱，未敘
明其理由，並有判決不備理由之違法。上訴論旨，指摘於其不利
之此部分原判決違背法令，求予廢棄，非無理由。末查系爭汽車
果係由劉育丞駕駛，如曾國欽知悉其無照駕車而仍予搭乘，攸關
其於損害之發生，是否與有過失；另被上訴人須有不能以自己之
財產維持生活之情形，始有受扶養之權利，而得請求賠償扶養費
損害。案經發回，應予查明，以利判斷，附此敘明。
據上論結，本件上訴為有理由。依民事訴訟法第四百七十七條第
一項、第四百七十八條第二項，判決如主文。
中　　華　　民　　國　九十四　年　　十　　月　　五　　日
                      最高法院民事第一庭
                          審判長法官  林　奇　福
                                法官  陳　國　禎
                                法官  李　彥　文
                                法官  鄭　玉　山
                                法官  吳　麗　女
      本件正本證明與原本無異
                                      書  記  官
中　　華　　民　　國　九十四　年　　十　　月 　二十　 日
                                                      Ｊ
